【裁判字號】    99,易,539
【裁判日期】    990622
【裁判案由】    恐嚇取財
【裁判全文】
臺灣高雄地方法院刑事判決               99年度易字第539號
公  訴  人  臺灣高雄地方法院檢察署檢察官
被      告  甲○○
上列被告因恐嚇取財案件，經檢察官提起公訴（98年度偵字第17
088 號、第33026 號）及移送併辦（98年度偵字第15768 號、第
19745 號），本院判決如下：
    主  文
甲○○幫助意圖為自己不法之所有，以恐嚇使人將本人之物交付
，處有期徒刑陸月，如易科罰金，以新臺幣壹仟元折算壹日。
    事  實
一、甲○○明知金融帳戶乃個人現金管理及交易往來之重要工具
    ，一般國民向金融機關開立帳戶而經發給存摺、提款卡（金
    融卡）等個人帳戶憑證原屬易事，苟有無端收集他人存摺、
    提款卡者，其目的除供向他人犯財產犯罪時，做為取款之人
    頭帳戶以規避查緝外，幾無他用，竟仍基於幫助恐嚇取財之
    不確定故意，於民國98年1 月19日下午1 時之前某時，在不
    詳地點，將其向第一商業銀行路竹分行（下稱第一銀行）開
    立，帳號00000000000 號帳戶之存摺、提款卡及密碼交付予
    某不詳姓名年籍之人使用，使其人及所屬之犯罪集團成員得
    以基於意圖為自己不法所有而恐嚇取財之犯意，於捕捉陳福
    郎等如附表所示被害人放飛在外之賽鴿後，循賽鴿腳環上所
    載聯絡電話致電各被害人，並以被捕賽鴿安危要脅被害人匯
    款至上開甲○○提供之人頭帳戶而著手進行勒索，致各該被
    害人因心生畏懼，除附表編號部分因被害人吳坤嶸拒絕配
    合並即報警而不遂外，其餘被害人均按指示匯款如附表各筆
    所示金額。嗣為警依陳福郎等被害人報案而循線查獲上情。
二、案經高雄市政府警察局移送、高雄縣政府警察局湖內分局、
    林園分局報告臺灣高雄地方法院檢察署檢察官偵查起訴及移
    送併辦。
    理  由
壹、證據能力部分：按被告以外之人於審判外之陳述，雖不符刑
    事訴訟法第159 條之1 至之4 之規定，然經當事人於審判程
    序同意作為證據，法院審酌該言詞陳述或書面陳述作成時之
    情況，認為適當者，亦得為證據，刑事訴訟法第159 條之5
    第1 項定有明文。本判決後開引用具有傳聞證據性質之證據
    資料，已經檢察官、被告於審理期日同意為證據使用，是其
    縱無刑事訴訟法第159 條之1 至第159 條之4 或其他傳聞法
    則例外之情形，亦經本院審酌該證據作成之情況，既無違法
    取得情事，復無證明力明顯過低等情形，以得供做法院判斷
    事實之依據為適當，認為均有證據能力，得為證據。
貳、實體部分：
一、訊據被告甲○○於本院審理時固坦承上開第一銀行帳戶為其
    本人所申設，對該帳戶於前揭時間經用為附表各筆擄鴿勒贖
    恐嚇取財案件之人頭取款帳戶亦不爭執，然矢口否認有何幫
    助恐嚇取財犯行，辯稱：上開帳戶之存摺、提款卡及密碼係
    因置於機車置物箱而不慎遺失，並非伊自行交付他人使用云
    云。惟查：
  (一)上開第一銀行帳戶為被告甲○○所申請設立，於前揭時地經
    不詳之人用以為向附表所示各被害人進行擄鴿勒贖恐嚇取財
    犯行時，做為指定之人頭取款帳戶使用等情，除據被告甲○
    ○自承如上，並經證人即被害人陳福郎、陳朝欽、陳契榮、
    簡健次、謝啟順、謝忠城、洪劍宏、謝國進、謝茂森、蔡堉
    箖、黃彩鳳、黃明德、黃清諒、黃漢忠、田如琪、張育浚、
    張水欽、李淑屏、鄭松根、鄭瑞峰、林揮淦、吳文田、潘春
    佑、鐘進益、郭信吉、郭全烈、劉哲安、劉寶助、于偉華、
    吳坤嶸於警詢中證述綦詳，復有第一商業銀行開戶資料、最
    近交易資料、潘春佑提出農會匯款回條、劉哲安提出郵政跨
    行匯款申請書、于偉華提出匯款單、黃漢忠提出臺灣中小企
    業銀行匯款申請書各1 份、黃明德提出之自動櫃員機交易明
    細4 張在卷可稽，堪信為真。
  (二)被告甲○○於本院審理時，雖辯稱上開帳戶之存摺、提款卡
    係因置於機車置物箱而不慎遺失，提款密碼則因事前為避免
    忘記而刻意記下並與提款卡一併保存致同時遺失云云，然姑
    不論存摺、提款卡等帳戶憑證除為個人財產管理之重要工具
    ，若不慎遺失，猶有遭人冒用為犯罪工具之鉅大風險，此為
    一般社會大眾所周知之常識，初已非被告甲○○所能諉為不
    知者，而被告甲○○於本院審理時既自承其個人除上開帳戶
    外，於農會信用部亦設有帳戶，其存摺、提款卡等物，則均
    藏放在家中衣櫃（本院99年度易字第539 號案卷〔下稱本院
    卷(二)〕第24頁）等情，亦足徵被告甲○○對於存摺、提款卡
    等金融帳戶憑證之重要性，不僅知之甚明，猶有妥為保管之
    觀念；另提款密碼乃用以管理個人帳戶之關鍵資訊，為避免
    輕易遭破解，國內各金融機關均採用阿拉伯數字6 至12碼之
    設計，即由一百萬（10的7 次方）至一兆（10的13次方）組
    數字組合而成，並由帳戶所有人自由設定，堪可杜絕遭憑空
    猜中或其他可能洩露之弊端，一般人為便於記憶，多以就個
    人有特殊意義之數字設定，縱有因記憶欠佳或怠於為複雜數
    字之輸入者，亦均以單純之數字組合為之，除省事外，尚不
    失其防閑之基本功能，斷無為保全之目的而選擇難於記憶之
    密碼，卻又開門揖盜，將密碼抄寫記下並與提款卡一併保管
    之理，是被告甲○○上開所辯，已有矛盾。
  (三)又前開第一銀行帳戶係被告甲○○於93年8 月31日申請設立
    ，自開戶後至98年1 月15日止，歷時4 年4 月又14日間，均
    無任何交易紀錄，有前引卷附印鑑卡及交易明細在卷可參，
    嗣被告甲○○於本院審理時既稱向來均將上開帳戶之存摺、
    提款卡及密碼置於機車置物箱內云云，對於置於該處之原因
    ，卻又辯稱：因原本要用，才置於機車置物箱內（本院卷(二)
    第49頁）云云，衡情，我國自數十年來因金融機構存提交易
    服務普及，一般舉凡財產保管、薪資發放及匯款轉帳等基本
    生活交易往來，均透過金融帳戶為之，苟如被告所辯，其為
    供使用之便，將該等個人日常生活常用之財務管理憑證置於
    隨手可及之機車置物箱內，卻一放4 年有餘均不曾使用，其
    間相較所稱其他藏放衣櫃之金融帳戶憑證，已因日常生活交
    易所需而經反覆取出、放回不知凡幾，是其所辯，要與一般
    事理不符。
  (四)另依卷附交易明細所示，上開帳戶經多年全未使用後，自98
    年1 月15日起，不僅於短短數日內突然出現大量密集存入並
    隨即領出之紀錄，其第一筆出現於98年1 月15日之匯款金額
    ，猶高達50,000元，與一般未經帳戶名義人授權使用者，為
    確定帳戶之可用性以避免損失，無不先藉小額存提測試之情
    節迥然有異，足徵本件使用被告甲○○上開帳戶之人，對於
    該帳戶尚未經名義人掛失列為警示帳戶或其他原因停用等情
    ，至為確信，抑徵被告甲○○辯稱其存摺、提款卡等物係因
    遺失而遭冒用云云，要屬飾卸之詞，不足採信。其以存摺、
    提款卡及密碼供他人做本件恐嚇取財犯罪人頭帳戶之犯罪事
    實，堪予認定。
  (五)今查，政府因近年不法集團以電話向不特定人恐嚇取財，或
    詐稱中獎、退稅、擄人勒贖、信用卡遭盜用等方式，騙取被
    害人匯款或依指示操作自動櫃員機轉帳至預先取得供規避查
    緝人頭帳戶之詐騙行為猖獗，不僅早已透過媒體、廣告大力
    宣導防範，並成立專責之反制、偵辦單位，就現代國人日常
    生活經常須接觸之自動櫃員機周圍及操作時顯示之畫面，亦
    無不以醒目之方式再三提醒，行政院猶因而作成降低每日可
    轉帳金額上限等，限制人民以自動設備進行金融交易活動之
    重大政策，自非依卷附個人資料為45年次、受有國民教育，
    並曾從事販賣水果為業而有多年社會共同生活經驗之被告甲
    ○○所能諉為不知者，其前揭時地交付上開帳戶憑證時，主
    觀上對於收集者之目的係用以為犯恐嚇取財罪之人頭取款帳
    戶使用，顯有預見，就嗣後發生該結果，亦不違背其本意，
    足堪認定。
  (六)綜上所述．本件被告甲○○前揭被訴之犯罪事證已臻明確，
    應依法論科。
二、查被告甲○○就上開不詳身分之人實施之恐嚇取財犯行，並
    無犯意聯絡或行為分擔，其以存摺、提款卡及密碼提供而予
    該犯行以助力者，並非刑法恐嚇取財罪之構成要件行為，是
    核被告甲○○所為就附表編號(一)至編號、編號、編號
    部分，均係刑法第30條第1 項前段、第346 條第1 項恐嚇取
    財罪之幫助犯，就附表編號部分，係犯刑法30條第1 項前
    段、第346 條第3 項恐嚇取財罪未遂之幫助犯，均應依同法
    第30條第2 項規定，按正犯之刑減輕之。被告甲○○以單一
    提供存摺、提款卡及密碼之行為，幫助上開正犯為附表所示
    多筆恐嚇取財既遂及未遂犯行，係以一行為而犯數罪，侵害
    數法益，應依刑法第55條想像競合犯之例，從一重處斷，論
    以幫助恐嚇取財一罪。臺灣高雄地方法院檢察署98年度偵字
    第15768 號、第19745 號移送附表編號(二)、編號(三)、編號(四)
    、編號(六)、編號(十二)至、編號至編號所示事實請求併辦
    ，茲其事實既與被告經起訴部分犯行有前開裁判上一罪之關
    係，應由本院併予審究，附此敘明。
三、爰審酌被告甲○○之年齡、品行、智識能力、犯罪手段、情
    狀、對於法益所生侵害之程度，其為45年8 月15日出生、受
    有國小畢業教育程度、現無職業之人，有警詢年籍資料附卷
    可參，並據其在本院審理時自陳在卷，本件犯罪時年52歲，
    前無因犯罪經執行刑罰之紀錄，有臺灣高等法院被告前案紀
    錄表及臺灣高雄地方法院檢察署刑案資料查註紀錄表各1 份
    在卷可按，今不顧犯罪集團對於社會治安所造成嚴重危害，
    猶助長犯罪集團氣焰，擾亂社會安寧，就治安所生危害非輕
    ，因其行為而受害者眾多，總計侵害之財產金額可觀，及其
    犯罪後態度等一切情狀，量處如主文所示之刑，又審酌其年
    齡、職業、收入、社會地位等節，並諭知易科罰金之折算標
    準如主文所示，以資儆懲。
據上論斷，應依刑事訴訟法第299 條第1 項前段，刑法第55條、
第30條第1 項前段、第2 項、第346 條第1 項、第3 項、第41條
第1 項前段，刑法施行法第1 條之1 ，判決如主文。
本案經檢察官李茂增到庭執行職務
中    華    民    國    99    年    6     月    22    日
            刑事第十九庭  審判長  法  官  陳志銘
                                  法  官  吳芝瑛
                                  法  官  陳松檀
上正本證明與原本無異。
如不服本判決應於收受本判決送達後10日內向本院提出上訴書狀
，其未敘述上訴理由者，並得於提起上訴後10日內向本院補提理
由書狀（均須按他造當事人之人數附繕本）「切勿逕送上級法院
」
中    華    民    國    99    年    6     月    22    日
                                  書記官  彭帥雄
附錄本判決論罪之法條：
中華民國刑法第346條
意圖為自己或第三人不法之所有，以恐嚇使人將本人或第三人之
物交付者，處六月以上五年以下有期徒刑，得併科一千元以下罰
金。
以前項方法得財產上不法之利益，或使第三人得之者，亦同。
前二項之未遂犯罰之。
【附表】
┌─┬───────┬───┬─────┬─────────────┐
│編│  時      間  │被害人│ 匯款金額 │      起訴或併辦案號      │
│號│              │      │（新臺幣）│（臺灣高雄地方法院檢察署）│
├─┼───────┼───┼─────┼─────────────┤
│(一)│98年1 月19日  │謝啟順│  4,050元 │   98年度偵字第17088號    │
│  │下午1 時許    │      │          │   98年度偵字第33026號    │
├─┼───────┼───┼─────┼─────────────┤
│(二)│98年1 月19日  │吳文田│  5,000元 │   98年度偵字第15768號    │
│  │下午1 時許    │      │          │                          │
├─┼───────┼───┼─────┼─────────────┤
│(三)│98年1 月19日  │鄭松根│  2,500元 │   98年度偵字第15768號    │
│  │下午2 至3 時許│      │          │                          │
├─┼───────┼───┼─────┼─────────────┤
│(四)│98年1 月19日  │謝啟順│  4,050元 │   98年度偵字第15768號    │
│  │某時          │      │          │                          │
├─┼───────┼───┼─────┼─────────────┤
│(五)│98年1 月23日  │謝忠城│  4,055元 │   98年度偵字第17088號    │
│  │上午11時許    │      │          │   98年度偵字第33026號    │
├─┼───────┼───┼─────┼─────────────┤
│(六)│98年1 月23日  │張育浚│  4,500元 │   98年度偵字第15768號    │
│  │中午12時許    │      │          │                          │
├─┼───────┼───┼─────┼─────────────┤
│(七)│98年1 月23日  │陳福郎│  3,500元 │   98年度偵字第17088號    │
│  │中午12時許    │      │          │   98年度偵字第33026號    │
├─┼───────┼───┼─────┼─────────────┤
│(八)│98年1 月23日  │郭全烈│  4,010元 │   98年度偵字第17088號    │
│  │中午12時許    │      │          │   98年度偵字第33026號    │
├─┼───────┼───┼─────┼─────────────┤
│(九)│98年1 月23日  │劉寶助│  3,530元 │   98年度偵字第17088號    │
│  │中午12時許    │      │          │   98年度偵字第33026號    │
├─┼───────┼───┼─────┼─────────────┤
│(十)│98年1 月23日  │張育浚│  5,010元 │   98年度偵字第17088號    │
│  │中午12時許    │      │          │   98年度偵字第33026號    │
├─┼───────┼───┼─────┼─────────────┤
│(十一)│98年1 月23日  │洪劍宏│  4,065元 │   98年度偵字第17088號    │
│  │下午1 時30分許│      │          │   98年度偵字第33026號    │
├─┼───────┼───┼─────┼─────────────┤
│(十二)│98年1 月23日  │李淑屏│  2,510元 │   98年度偵字第15768號    │
│  │下午2 時許    │      │          │                          │
├─┼───────┼───┼─────┼─────────────┤
│(十三)│98年1 月27日  │田如琪│ 12,000元 │   98年度偵字第15768號    │
│  │下午2 時許    │      │          │                          │
├─┼───────┼───┼─────┼─────────────┤
│(十四)│98年1 月29日  │黃彩鳳│  5,075元 │   98年度偵字第15768號    │
│  │下午1 時許    │      │          │                          │
├─┼───────┼───┼─────┼─────────────┤
│(十五)│98年1 月29日  │于偉華│  5,015元 │   98年度偵字第19745號    │
│  │下午2 時1 分許│      │          │                          │
├─┼───────┼───┼─────┼─────────────┤
│(十六)│98年1 月29日  │黃明德│  5,070元 │   98年度偵字第15768號    │
│  │下午3 時許    │      │          │                          │
├─┼───────┼───┼─────┼─────────────┤
│(十七)│98年1 月29日  │陳朝欽│  3,000元 │   98年度偵字第15768號    │
│  │下午4 時許    │      │          │                          │
├─┼───────┼───┼─────┼─────────────┤
│(十八)│98年1 月30日  │陳契榮│  3,000元 │   98年度偵字第15768號    │
│  │上午9 時許    │      │          │                          │
├─┼───────┼───┼─────┼─────────────┤
│(十九)│98年1 月30日  │謝茂森│  5,065元 │   98年度偵字第15768號    │
│  │中午12時許    │      │          │                          │
├─┼───────┼───┼─────┼─────────────┤
│(二十)│98年1 月30日  │簡健次│  3,010元 │   98年度偵字第15768號    │
│  │下午3 時許    │      │          │                          │
├─┼───────┼───┼─────┼─────────────┤
││98年2 月1 日  │黃明德│  5,000元 │   98年度偵字第15768號    │
│  │晚間8 時許    │      │          │                          │
├─┼───────┼───┼─────┼─────────────┤
││98年2 月2 日  │黃清諒│ 20,000元 │   98年度偵字第17088號    │
│  │下午1 時許    │      │          │   98年度偵字第33026號    │
├─┼───────┼───┼─────┼─────────────┤
││98年2 月3 日  │蔡堉箖│  5,000元 │   98年度偵字第15768號    │
│  │上午11時30分許│      │          │                          │
├─┼───────┼───┼─────┼─────────────┤
││98年2 月3 日  │張水欽│  3,000元 │   98年度偵字第15768號    │
│  │中午12時許    │      │          │                          │
├─┼───────┼───┼─────┼─────────────┤
││98年2 月3 日  │林揮淦│  3,000元 │   98年度偵字第15768號    │
│  │下午1 時許    │      │          │                          │
├─┼───────┼───┼─────┼─────────────┤
││98年2 月3 日  │鄭瑞峰│  2,500元 │   98年度偵字第15768號    │
│  │下午1 時許    │      │          │                          │
├─┼───────┼───┼─────┼─────────────┤
││98年2 月3 日  │潘春佑│  5,000元 │   98年度偵字第15768號    │
│  │下午1 時許    │      │          │                          │
├─┼───────┼───┼─────┼─────────────┤
││98年2 月3 日  │鐘進益│  3,000元 │   98年度偵字第15768號    │
│  │下午1 時許    │      │          │                          │
├─┼───────┼───┼─────┼─────────────┤
││98年2 月6 日  │郭信吉│  5,000元 │   98年度偵字第15768號    │
│  │上午10時許    │      │          │                          │
├─┼───────┼───┼─────┼─────────────┤
││98年2 月6 日  │黃漢忠│  6,000元 │   98年度偵字第15768號    │
│  │下午1 時許    │      │          │                          │
├─┼───────┼───┼─────┼─────────────┤
││98年2 月6 日  │劉哲安│ 15,000元 │   98年度偵字第15768號    │
│  │下午2 時許    │      │          │                          │
├─┼───────┼───┼─────┼─────────────┤
││98年2 月6 日  │謝國進│  5,000元 │   98年度偵字第15768號    │
│  │下午1 時許    │      │          │                          │
├─┼───────┼───┼─────┼─────────────┤
││98年2 月8 日  │黃明德│  6,000元 │   98年度偵字第15768號    │
│  │下午2 時許    │      │          │                          │
├─┼───────┼───┼─────┼─────────────┤
││98年2 月8 日  │吳坤嶸│  未匯款  │   98年度偵字第15768號    │
│  │下午2 時51分許│      │          │                          │
├─┼───────┼───┼─────┼─────────────┤
││98年2 月8 日  │黃明德│  6,000元 │   98年度偵字第15768號    │
│  │下午3 時許    │      │          │                          │
├─┼───────┼───┼─────┼─────────────┤
││98年2 月9 日  │謝國進│  5,000元 │   98年度偵字第15768號    │
│  │下午5 時許    │      │          │                          │
└─┴───────┴───┴─────┴─────────────┘

司法院資訊處製作；財團法人民間司法改革基金會備份。
